【裁判字號】    97,消債更,1770
【裁判日期】    980203
【裁判案由】    聲請更生程序
【裁判全文】
臺灣高雄地方法院民事裁定          97年度消債更字第1770號
聲  請  人
即  債務人  甲○○
上列當事人因消費者債務清理事件聲請更生，本院裁定如下：
    主  文
聲請人即債務人甲○○自中華民國九十八年二月三日下午時起開
始更生程序。
命司法事務官進行本件更生程序。
    理  由
一、聲請意旨略以：聲請人即債務人積欠安泰商業銀行股份有限
    公司（下稱安泰商銀）等債權人無擔保債務共計新臺幣（下
    同）3,224,354 元，而有不能清償債務情事。消費者債務清
    理條例（下稱消債條例）頒布後，聲請人於民國97年7 月10
    日向最大債權銀行安泰商銀申請前置協商，經安泰商銀於97
    年9 月03日以聲請人因未能接受顯足以負擔之還款方案，而
    致協商不成立，並發給前置協商不成立通知書。又聲請人無
    擔保或無優先權之債務總額未逾1,200 萬元，復未經法院裁
    定開始清算程序或宣告破產，爰依消債條例第151 條第1項
    、第153 條規定，聲請准予更生等語。
二、按債務人不能清償債務或有不能清償之虞者，得依本條例所
    定更生或清算程序，清理其債務，消債條例第3 條定有明文
    。經查：聲請人積欠安泰商銀等債權人無擔保債務共計3,22
    4,354 元，而在消債條例頒布後，於97年7 月10日向最大債
    權銀行安泰商銀申請前置協商，經該銀行於97年9 月3 日以
    聲請人未能接受顯足以負之還款方案，致協商不成立，而聲
    請人目前任職於巧巧修改工作室，每月薪資為21,000元，此
    外名下並無其他財產等情，業據聲請人自承在卷，且有卷附
    財團法人金融聯合徵信中心當事人查詢個人資料回覆書、前
    置協商申請書、前置協商收入切結書、財產歸屬資料清單、
    前置協商不成立通知書在卷可稽（見本院卷第17頁至20頁、
    第23頁、第30頁、第36頁、第41頁）。又聲請人目前居住高
    雄市○○區○○街103 號9 樓，亦有戶籍謄本可證（見本院
    卷第32頁），而聲請人本人之必要生活支出部份，因消債條
    例之立法目的，係為使不幸陷入經濟困境之人得以清理債務
    、重建生活，並在清理過程中能保有符合人性尊嚴之最低基
    本生活，而非維持債務人過去慣常之寬逸生活，故並非由聲
    請人任意主張其基本生活費用之數額，否則將造成揮霍無度
    以致清償能力降低，反而易使更生程序無從進行，因此本院
    認應以內政部所公告之98年度高雄市低收入戶最低生活費用
    每人每月為11,309元計算始為合理。另聲請人雖主張每月須
    支出母親蔡金燕扶養費用3,000 元，惟按受扶養權利者，以
    不能維持生活而無謀生能力者為限，民法第1117條第1 項定
    有明文；同條第2 項規定，前項無謀生能力之限制，於直系
    血親尊親屬不適用之，即直系血親尊親屬受扶養者，仍須以
    不能維持生活者為限（最高法院87年度台上字第1696號判決
    意旨參照）。質言之，直系尊親屬受扶養之權利雖不以無謀
    生能力為限，仍須具備不能維持生活之要件。查，蔡金燕名
    下有房屋、土地及投資各1 筆，現值金額共計1,049,444 元
    ，且有汽車1 部之事實，有其財產歸屬清單可按（見本院卷
    第60頁），足見蔡金燕有相當之資力，並無不能維持生活之
    情事存在，參諸前開說明，自無由聲請人扶養之必要，故聲
    請人主張須支付蔡金燕扶養費用云云，即屬無據。是以，聲
    請人目前每月收入僅21,000元，於扣除每月最低之必要生活
    費用後，僅餘9,691 元（計算式：21,000元－11,309元＝9,
    69 1元），所剩非多，縱全數均用以償還上開所負之無擔保
    債務3,224,354 元，約需長達333 個月始能全數清償完畢，
    況聲請人名下並無其他財產可供清償債務，應認聲請人有不
    能清償債務情事，自符消債條例第3 條所定聲請更生之要件
    。
三、末按，「法院開始更生程序之裁定，應載明其年、月、日、
    時，並即時發生效力」、「法院裁定開始更生或清算程序後
    ，得命司法事務官進行更生或清算程序，必要時得選任律師
    、會計師或其他適當之自然人或法人一人為監督人或管理人
    」，消債條例第45條第1 項、第16條第1 項分別定有明文。
    查，聲請人積欠上開無擔保債務，未達1,200 萬元，而以聲
    請人之微薄收入及資產價值甚徵之情況，顯不能完全清償債
    務，已如前述。此外，本件復查無聲請人有何消債條例第6
    條第3 項、第8 條或第46條各款所定駁回更生聲請之事由存
    在，則本件更生聲請，即屬有據，應予准許，並依上開規定
    命司法事務官進行本件更生程式。
四、依消費者債務清理條例第11條第1 項、第45條第1 項、第16
    條第1 項，裁定如主文。
中    華    民    國    98    年    2     月    3     日
                  民事第五庭  法  官  李育信
上為正本係照原本作成。
本件不得抗告。
本裁定已於98年2月3日下午4時公告。
中    華    民    國    98    年    2     月    3     日
                              書記官  林玉珊


司法院資訊處製作；財團法人民間司法改革基金會備份。
